臺灣高等法院高雄分院刑事判決　　　　　　　　　　九十一年度交上訴字第三四號
　　上　訴　人　台灣高雄地方法院檢察署檢察官
　　被　　　告　乙○○
　　選任辯護人　李明益
　　　　　　　　吳敏蕙
右上訴人因被告業務過失致死案件，不服臺灣高雄地方法院八十九年度交訴字第一九
五號中華民國九十一年一月十七日第一審判決（起訴案號：臺灣高雄地方法院檢察署
八十九年度偵字第一二○二九號），提起上訴，本院判決如左：
      主  文
原判決撤銷。
乙○○從事業務之人，因業務上之過失致人於死，處有期徒刑壹年捌月，緩刑伍年。
      事  實
一、乙○○於民國八十九年五月二十六日十二時五十五分許，駕駛車號Ｋ六─九三六
    號大貨車，沿高雄縣旗山鎮○○路○段三九八巷狹窄之產業道路時，由東往西方
    向行駛時，應注意與併行車輛保持適當安全距離，且依當時之情形，又無不能注
    意之情形，竟疏於注意及此，致所駕駛大貨車右前側輕微擦撞陳卯綢所騎車號Ｗ
    ＡＬ─二二七號機車，使陳卯綢重心不穩人車倒地，恥骨部位因而遭受撞擊而受
    有粉碎性骨折、腹腔內出血之傷害，雖經送醫急救，仍延至八十九年五月二十六
    日二十二時二十分許不治死亡。
二、案經高雄縣警察局旗山分局報請台灣高雄地方法院檢察署檢察官偵查起訴。
      理  由
一、訊據被告乙○○否認有何業務過失致人於死犯行，辯稱：肇事地係一彎道，伊當
    時車速很慢，未見前方或右方有任何車輛，是被害人從伊後面騎很快超車，因天
    雨又路面變窄，自己滑倒在大貨車前，當時伊不知被害人要超車，亦未擦撞到被
    害人機車云云。經查：
  (一)本件被害人陳卯綢遭外力衝撞致恥骨受有粉碎性骨折傷，送醫後仍傷重不治死亡
    等情，有重安醫院中文病歷摘要、診斷證明書各一份在卷可憑（見本院卷第一九
    、四九頁），復經臺灣高雄地方法院檢察署檢察官督同法醫師相驗屬實，並製有
    勘驗筆錄、相驗屍體證明書及驗斷書在卷可憑（見八十九年度相字第八六三號卷
    一０、一七至二０頁）。又參以被害人送醫急救之意識及所受傷害等情：「於八
    十九年五月二十六日下午一時三十分送院急診時，意識清楚，主訴右髖部腫痛，
    下腹部疼痛，無法行動，經Ｘ光及超音波檢查顯示，有左、右側恥骨骨折及後腹
    腔血腫之傷害，且左、右側之恥骨骨折為閉鎖性骨折，此種骨折無須經輾壓，只
    需外力重擊即可能造成」，此有重安醫院九十年九月二十四日函一份在卷可憑（
    見原審卷第九四頁）；而前開卷附勘驗筆錄第三點亦載明「據法醫師相驗死因為
    車禍兩側恥骨折腹腔內出血致死」等語，且證人陳富豪即本件相驗法醫師亦於本
    院證述：「恥骨一般遭受外力較強之撞擊，通常都會造成粉碎性骨折，一般骨折
    不一定會造成粉碎性骨折」等語明確（見本院卷第四七頁），雖證人陳富豪當庭
    亦稱：「無法判定肇事原因」，然被害人當時縱因天雨趕路，但觀諸現場路面狹
    窄、泥濘（見警卷第八頁現場相片），以一成年人本其社會生活經驗之合理判斷
    ，被害人騎乘機車之車速，亦不致因過快而自行滑倒，即產生強大之撞擊外力，
    造成自身恥骨粉碎性骨折，是被告所辯被害人前開傷勢係自行騎車滑倒所致，僅
    係片面辯詞，尚難遽信。
  (二)證人黃日昌警員固於原審具結證稱：「肇事路段有點彎，路面比較窄，且當天下
    大雨，伊從現場機車之車輪胎痕研判，被害人是從被告後面超車，快到被告車頭
    時被害人機車滑倒」云云（見原審卷第四三頁），然依警製道路交通事故調查報
    告表及車禍現場照片所示，本件車禍發生後，機車後車輪在大貨車右前車輪旁，
    機車後方沿右側路面邊緣之泥土上固留有一條清晰之輪胎痕（見警卷第八頁所附
    照片），但此情僅得證明此係機車於事發前緊靠右邊路面之行進痕跡，尚難逕依
    該條車痕遽認即係被害人當時騎乘機車有自被告車後超車之舉。再參以本件事故
    經台灣省高屏區車輛行車事故鑑定委員會、台灣省車輛行車事故覆議鑑定委員會
    鑑定意見，分別載明「乙○○駕駛大貨車與陳卯綢駕駛輕機車互未注意併行之間
    隔同為肇事原因」、「乙○○駕駛大貨車與陳卯綢雨天駕駛輕機車，行經狹路互
    未注意併行之間隔，同為肇事原因」等語，亦有台灣省高屏區車輛行車事故鑑定
    委員會八十九年六月三十日高屏澎鑑字第八九０八九五號鑑定意見書、台灣省車
    輛行車事故覆議鑑定委員會八十九年八月十六日府覆議字第八九一二六四號函在
    卷可參（見偵卷第一四至一五頁、第一七頁），是本件事故發生時之行車狀況，
    應有被告駕駛大貨車與被害人駕駛機車併行之情。
  (三)本件道路交通事故發生之際，雖無目擊證人在場目睹經過，然因被害人於事故後
    送醫時，其意識尚清醒一節，業據證人黃發清（消防隊員）於本院證述甚明（見
    本院卷第三九頁），復有高雄縣消防局送醫登記簿、救護紀錄表（見本院卷第三
    四頁正反面）及見前開重安醫院中文病歷摘要在卷可證，又被害人配偶甲○○於
    偵查業已證稱：「死者送醫時有說他騎車上班下大雨，大貨車擦撞到他，倒地時
    有被車子碰到恥骨那裡」等語明確（見八十九年度相字第八六三號卷一一頁），
    則被害人前開傷害係因二車併行不慎擦撞所致，應屬明確。雖甲○○嗣於九十年
    十二月十二號原審訊問時陳稱：「被害人送醫時意識清楚，她說是要趕去工廠上
    班時，因下西北雨，雨很大而滑倒，沒有提及是被大貨車擦撞或輾過」（見原審
    卷第一三０至一三一頁），及被害人母親張玉蘭於九十年五月九日原審所陳：「
    伊女兒只有說是下雨滑倒，骨盆受傷」（見原審卷第八三至八四頁），惟本件被
    害人家屬已於八十九年八月二十八日就民事損害賠償與被告成立調解，有高雄旗
    山鎮調解委員會八十九年民調字第八九號調解書在卷可參（見八十九年度調參字
    第三七九一號卷第二頁），是渠等嗣於原審有利於被告之陳述，自屬事後迴護之
    詞，無從採為對被告有利證據之認定。至於雙方另立之和解書記載「車禍係被害
    人駕駛機車超車不當，造成不慎自行滑倒撞傷致死，與被告無關」等語（見原審
    卷第三七頁），既被害人家屬於事發時並不在場目睹經過，則觀諸上開和解文字
    本意，意欲排除被告之肇事責任意圖甚明，顯係被害人家屬於和解後之息事寧人
    作為，無從憑以認定被告即無肇事責任之依據。
  (四)本件被告所駕駛大貨車於事發後固經檢察官勘驗，而未發現擦撞痕跡（見相驗卷
    第十三頁），但相對大貨車而言，被害人所騎機車之物體質量較輕，於擦撞後於
    大貨車上可能未有明顯擦撞痕跡，益證本件擦撞之力道應屬輕微，再參諸被害人
    機車於肇事現場係橫倒於大貨車右前方，足徵本件車禍應係被告所駕駛大貨車右
    前側輕微擦撞被害人所騎機車，使被害人重心不穩人車倒地，恥骨部位因而遭受
    撞擊而受傷致死。
  (五)綜上所述，足證本件道路交通事故係因被告乙○○駕駛大貨車行經狹窄之產業道
    路時，疏未注意與併行之被害人陳卯綢機車保持適當安全距離，致所駕駛大貨車
    擦撞陳卯綢所騎乘機車，使陳卯綢人車倒地，恥骨因遭大貨車撞擊而受有粉碎性
    骨折、腹腔內出血之傷害，送醫後仍不治死亡。
  (六)按汽車行駛時，駕駛人應注意車前狀況及兩車併行之間隔，並隨時採取必要之安
    全措施，為道路交通安全規則第九十四條第三項定有明文。本件事故當時天候下
    大雨，日間自然光線，肇事路段稍彎，路面狹窄，惟視距良好等情，業據證人黃
    日昌證述綦詳（見原審卷第四三頁），並有道路交通事故調查報告表可證（見警
    卷第六頁）。又本件肇事路段係一路面寬窄不一之彎道，該道路入口處有六˙一
    公尺寬，彎道左側水溝旁之第二棵椰子樹為基準，該路面僅有三˙二公尺寬，而
    後才又漸寬為四˙七公尺，至事故路面又再縮減為四˙三公尺，且該道路右側為
    植有椰子樹並設有鐵網之漁塭，左側為水溝，此經原審勘驗現場製有勘驗筆錄、
    現場照片可憑（見原審卷第一二九至一三五頁），而被告所駕大貨車寬二˙五公
    尺（不含左、右後視鏡寬），此有汽車新領牌照登記書在卷可佐（見原審卷第二
    五頁），被害人所騎乘之機車手把寬○˙七公尺（見原審卷第一二九頁反面之勘
    驗筆錄），以肇事路寬雖屬狹窄，但仍有四˙三公尺之寬度，而被告亦不諱言其
    車速很慢，故被告駕駛大貨車與被害人所騎機車自有於肇事路段併行之可能，則
    前開車禍肇事鑑定意見，尚不悖於事實，應屬可採。此外復依被告之智識、能力
    並無不能注意之情事，乃於行經肇事路段疏未注意併行之間隔，致輕微擦撞騎乘
    機車之被害人，致其恥骨部位因撞擊而受有粉碎性骨折、腹腔內出血之傷害，送
    醫後仍不治死亡，被告應有過失，甚為明顯。而被害人因本件道路交通事故而發
    生死亡之結果，與被告之過失行為間，並有相當之因果關係。
  (七)綜上所述，被告空言否認犯行，所辯上情均非足採，本件事證明確，被告業務過
    失致死犯行，堪以認定。
二、查被告係砂石車司機，於事故發生時，裝載改良土地用之土行經肇事地點等情，
    業據被告供明在卷（見警卷第一頁、原審卷第一八頁），故核被告所為，係犯刑
    法第二百七十六條第二項業務過失致死罪。
三、原審未予詳查本案相關之直接與間接證據，遽信被告所辯而諭知無罪之判決，即
    有未洽。檢察官上訴指摘原判決不當，為有理由，應予撤銷改判。爰審酌被告係
    因一時行車疏於注意肇事，犯罪手段導致被害人受傷不治死亡之犯罪情節非輕，
    本件肇事雙方行經狹路，互未注意併行之間隔，同為肇事原因，並念及被告犯後
    於偵查期間即與被害人家屬就民事損害賠償成立調解等一切情狀，量處如主文第
    二項所示之刑。又被告前於七十六年間，因過失致死罪，經台灣高等法院台南分
    院判處有期徒刑三月，緩刑三年，於七十六年九月十一日確定，緩刑期滿未經撤
    銷緩刑，其刑之宣告失其效力，此有台灣高等法院被告全國前案紀錄表（見本院
    卷第十五頁），被告應視為未曾受有期徒刑以上刑之宣告（最高法院八十七年度
    台非字第五六號判決意旨足參），其因一時疏失致犯本罪，事後業已與被害人家
    屬達成和解、調解，已如前述，復經此偵、審程序及刑之宣告後，應知警惕而無
    再犯之虞，本院因認暫不執行其刑為當，併予以宣告緩刑五年，用啟自新。
據上論斷，應依刑事訴訟法第三百六十九條第一項前段、第三百六十四條、第二百九
十九條第一項前段，刑法第二百七十六條第二項、第七十四條第一款，罰金罰鍰提高
標準條例第一條前段，判決如主文。
本案經檢察官張其主到庭執行職務。
中        華        民        國     九十一   年   六   月   二十四     日
                              臺灣高等法院高雄分院刑事第六庭
                                  審判長法官  張意聰
                                        法官  謝靜雯
                                        法官  范惠瑩
右正本證明與原本無異。
如不服本判決應於收受本判決後十日內向本院提出上訴書狀，其未述上訴理由者，
並得於提起上訴後十日內向本院補提理由書狀（均須按他造當事人之人數附繕本)「
切勿逕送上級法院」。
                                      書記官  王婉蓉
中        華        民        國    九十一   年  六   月    二十四     日
附錄本件論罪科刑法條：
刑法第二百七十六條第二項
從事業務之人，因業務上之過失犯前項之罪者，處五年以下有期徒刑或拘役，得併科
三千元以下罰金。
